【裁判字號】    90,易,792
【裁判日期】    920411
【裁判案由】    強制罪
【裁判全文】
臺灣嘉義地方法院刑事判決                            九十年度易字第七九二號
    公  訴  人  臺灣嘉義地方法院檢察署檢察官
    被      告  甲○○
    選任辯護人  蕭敦仁
右列被告因強制案件，經檢察官提起公訴（九十年度調偵字第一六三號），本院判決
如左：
    主  文
甲○○無罪。
    理  由
一、公訴意旨略以：被告甲○○因告訴人乙○○向德寶營造股份有限公司承攬「嘉義
    市建國一五六村興建工程」之地下室土方開挖及運輸工程，而該項工程有利可圖
    ，欲以合夥為由，要求告訴人讓出該項工程，竟於民國八十九年十一月三日十八
    時二十分許，在嘉義市○○街二三一之二十三號，向告訴人恫稱：「如果沒有寫
    合夥書就停工．．．，不要挖了，也不要運了．．．，不然就抓怪手司機出來開
    槍」等語，復於同年十一月一日一時三十二分，夥同不詳年籍之四人駕駛ＲＷ－
    三六六八號自小客車至上址砸毀告訴人所有之ＳＡ－四六二六號自小客車；復於
    同日五時許，至告訴人位於嘉義市○○路一０九巷六號住處毀損鐵門（以上毀損
    未據告訴）；又於同日十一時三十分許，唆使二名年籍不詳之男子持鞭炮進入嘉
    義市○○街住所客廳燃放，終因告訴人拒絕簽署合約書而未能得逞。因認被告涉
    犯刑法第三百零四條第二項之強制未遂罪嫌云云。
二、公訴人認被告涉有刑法第三百零四條第二項之強制未遂罪嫌，無非以告訴人之指
    訴，核與證人林宛垂（一欣工程行會計）及楊素華（ＲＷ－三六六八號自小客車
    車主）證述相符，復有現場照片二十五幀為論據。
三、按犯罪事實應依證據認定之，無證據不得推定其犯罪事實，又不能證明被告犯罪
    者，應諭知無罪之判決，刑事訴訟法第一百五十四條、第三百零一條第一項前段
    定有明文。所謂認定犯罪事實之證據，係指足以認定被告確有犯罪行為之積極證
    據而言，該項證據自須適合於被告犯罪事實認定，始得採為斷罪資料（參照最高
    法院二十九年度上字第三一０五號判例意旨）；如未能發現相當證據，或證據不
    足以證明，自不能以推測或擬制之方法，以為裁判基礎（參照最高法院四十年台
    上字第八六號判例意旨）。另告訴人之告訴係以使被告受刑事訴追為目的，是其
    陳述是否與事實相符，仍應調查其他證據以資審認（參照最高法院五十二年台上
    字第一三００號判例意旨）。
四、訊據被告堅決否認有何犯行，辯稱：伊未作那些事等語。本院經查：
（一）本件告訴人於八十九年十一月十日因所有之吉普車車牌號碼ＳＡ－四六二六號
      遭人打破玻璃及刺破輪胎，及家中遭人放鞭炮，始至警局報案，而告訴人於警
      訊時指述：「（破壞你家中門前吉普車四名男子你是否認識？）該四名男子我
      不認識，是開白色汽車，我家中有裝監視器，因此有錄影到該四名男子，．．
      ．」、「（另外二名男子持壹箱鞭炮到你家中引燃，你是否認識？）我不認識
      ，騎何種交通工具我不知道，該二名男子有戴口罩．．．」、「（另外四名男
      子之特徵為何？）錄影帶內有三名男子戴全罩式安全帽，另外一名沒有戴安全
      帽，是在指揮另外三名之行動」、「（你是否有與人結仇？）我沒有與人結仇
      ，但我有承包嘉市建國一五六村地下工程，因有人要與我合夥，我不要，導致
      有人要對付我，叫我不能施工，但我與德寶營造公司有簽約」、「（是何人要
      與你合夥？）是乙名綽號「小龍」男子要與我合夥包攬建國一五六村地下工程
，但我不要與綽號「小龍」男子合夥，然後綽號「小龍」男子於八十九年十一
      月六日下午十七時就到嘉市○○街二三一之二三號找我談判，我堅持不要與綽
      號「小龍」合夥，然後綽號「小龍」就說工程不要讓我做，並要到工地向我司
      機開槍，然後就陸續發生右述筆錄所述情形」（見警卷第八頁反面、第九頁）
      。足證，本件告訴人所有吉普車及家中遭人毀損及放鞭炮時，告訴人並未在場
      ，且無法由錄影帶中確認係由何人所為。
（二）告訴人於本院審理時自承：「（八十九年十一月十日早上十時五十分，你在嘉
      義市○○街住處客廳遭何人燃放鞭炮？）時間正確，有二男子拿一箱鞭炮拿到
      客廳內點燃」、「（二名男子是否有被告？）不是被告本人」、「（如何認定
      是被告教唆人進去？）我被放鞭炮前一天，被告有到工地找我，我一看到被告
      就跑開，當晚我車就被人砸毀，接下來客廳就被放鞭炮，我住處車被砸毀，有
      看到四、五個男子戴安全帽砸車，其中一個是被告。」、「（（提示乙○○東
      義路宅錄影帶）是否被砸車錄影帶？）是，應是晚上十一、二點時」、「（（
      提示警訊筆錄第五十一頁至第五十五頁照片）是否為被砸車錄影帶照片？）是
      」、「（由你拍攝送警察否？）是」、「（上開照片中何人是被告（提示）？
      ）都沒有」、「（（提示警卷第五十六頁至第六十一頁）是否北興街遭放鞭炮
      之照片？）是」、「（照片中如何證明是被告叫人放的？）沒看到」（見本院
      九十二年三月二十八日審判筆錄）。益證告訴人由其住處之錄影帶翻拍之照片
      ，亦無法認定其吉普車及住處係遭被告毀損及放鞭炮無誤。
（三）公訴人認定被告於八十九年十一月一日五時許，又至告訴人位於嘉義市○○路
      一○九巷六號住處毀損鐵門（未據告訴人告訴）云云，惟告訴人於本院審理時
      亦自承：「（你自小客車及東義路住處鐵門遭何人毀損？）當天我在睡覺不知
      何人做的」（見本院九十二年三月二十八日審判筆錄）。更無法證明被告有公
      訴人所指之毀損鐵門行為。
（四）又告訴人於警訊時稱：「（甲○○如何以暴力干涉你的工程？）（一）甲○○
      於八十九年十一月三日十八時二十分左右便與另一不明男子到我家中揚言「如
      果沒有寫合夥書就停工，不要再挖了，也不要再運了，不然就要拖怪手司機出
      來開槍」（警卷第十一頁反面）；嗣於本院審理時稱：「（被告如何恐嚇你？
      ）被告在八十九年間到我北興街二三一之二三號住處，他約在晚上六、七點，
      說工程要分做三份，若不聽，怪手不能讓你開挖。」、「（當天幾人到你家？
      ）他一人到、「（當天尚有何人在場？）我和我太太」、「（被告尚恐嚇你何
      事？）他說要寫出單價，若不聽，怪手也不要挖」（見本院九十二年三月二十
      八日審判筆錄）。則被告究竟是恐嚇告訴人如果沒有寫合夥書就停工，不要再
      挖了，也不要再運了，不然就要拖怪手司機出來開槍？抑或說工程要分做三份
      ，若不聽，怪手不能讓你開挖？又或要出單價，若不聽，怪手也不要挖？告訴
      人之指訴，前後不一，是否真實已非無疑。
（五）告訴人之女兒即證人林宛垂於偵訊時供稱：「（為何李某會去恐嚇你父？）．
      ．．因李某要求我父寫合夥書，但因李某並沒有投資，所以我父並不同意，因
      此李某說重話，八九、一一、三要來我公司北興街二三一之二三號，且有先打
      電話過來，他來時我正在裡面，我父接電話後就在家裡等，李某後來進來就破
      口大罵且說工程已欠給某個雲林老大，叫我們不可挖如果要挖只能一天二台，
      然後他就叫我父出合夥證明，我父從頭到尾都說不可能，然後李某就略下重話
      並且又罵，當時李某是二個人來，另一人從頭到尾沒說話」（見偵卷第三十九
      頁反面）。則被告於八十九年十一月三日究竟如何對告訴人說【重話】？有無
      恐嚇？被告係一人前往恐嚇？抑或與另一男子同往？證人之前揭證詞不僅與告
      訴人於本院審理時所述（如上四）不符，其證言之真實性已非無疑，尚難以證
      人林宛垂之證詞作為不利被告之認定。
（六）車牌號碼ＲＷ－三六六八號白色自小客車車主係楊素華，該車自八十九年十一
      月初至十一月底出借予被告一情，雖據證人楊素華於偵訊時供證屬實，然由告
      訴人監視錄影帶所拍攝之照片，雖有拍攝一部白色自小客車經過（附於警卷第
      五十三頁），然上開（二）所述，告訴人既無法由其住處之錄影帶翻拍之照片
      認定其吉普車及住處係遭被告毀損及放鞭炮，則證人楊素華之前揭證詞，亦無
      法作為不利於被告之認定。
（七）綜上所述，本件並無積極確切證據，足資證明被告有強制未遂之犯行，揆諸前
      揭說明，自應諭知被告無罪之判決。
據上論斷，應依刑事訴訟法第三百零一條第一項，判決如主文。
本案經檢察官郭志明到庭執行職務
中      華      民      國    九十二    年      四      月     十一     日
                                臺灣嘉義地方法院刑事第二庭
                                        法  官  柯  月  美
右正本證明與原本無異。
如不服本判決，應於判決送達後十日內向本院提出上訴狀( 應附繕本 )。
中      華      民      國    九十二    年      四      月     十一     日
                                        書記官  侯  麗  茹


司法院資訊處製作；財團法人民間司法改革基金會備份。
